臺灣高等法院刑事判決　　　　　　　 100年度上易字第1213號
上　訴　人　臺灣臺北地方法院檢察署檢察官
被　　　告　施純仁
　　　　　　應秀珍
上二人共同
選任辯護人　萬建樺律師
上列上訴人因被告傷害等案件，不服臺灣臺北地方法院100 年度
易字第246 號，中華民國100 年4 月18日第一審判決（起訴案號
：臺灣臺北地方法院檢察署99年度偵字第18670 、21755 號），
提起上訴，本院判決如下：
    主  文
上訴駁回。
    理  由
一、聲請簡易判決處刑意旨略以：被告施純仁、應秀珍原為夫妻
    。（一）詎其等為同牟私利，竟共同基於取得與原本顯不相
    當重利之犯意聯絡，於附表所示時、地，趁告訴人周小飛、
    郁飛桃及被害人葉文琴（均為大陸地區人民）需款孔急，而
    與其等聯繫之機會，分別以每月10分至30分不等之利息，且
    預扣第1 期（10天）利息後之金額交付之（如借款新臺幣「
    下同」10萬元，預扣第1 期利息1 萬元後，實際交付僅為9
    萬元），同時並由周小飛、郁飛桃及葉文琴簽發同借款金額
    之本票，且或交付臺灣旅行證件以供擔保之方式，而取得與
    原本顯不相當之重利。（二）嗣其等為向周小飛索要利息，
    而於民國99年6 月4 日晚間7 時許，前往周小飛友人馮連平
    臺北市○○區○○街201 巷21號4 樓住處時，因細故與周小
    飛另一在場友人邢益春（聲請簡易判決處刑書誤植為刑益春
    ）發生爭執，被告施純仁竟心生不滿，而基於傷害人身體之
    犯意，徒手撞擊邢益春左腹部，致邢益春受有左腹擦傷瘀血
    之傷害。因認被告施純仁、應秀珍均涉犯刑法第344 條之重
    利罪嫌，而被告施純仁則另涉犯刑法第277 條第1 項之傷害
    罪嫌等語。
二、按犯罪事實應依證據認定之，無證據不得認定犯罪事實；不
    能證明被告犯罪或其行為不罰者應諭知無罪之判決。刑事訴
    訟法第154 條第2 項及第301 條第1 項分別定有明文。再者
    ，認定不利於被告之事實，應依積極證據，倘積極證據不足
    為不利於被告事實之認定時，即應為有利於被告之認定，自
    不必有何有利之證據。事實之認定應憑證據，如未能發現相
    當證據，或證據不足以證明，即不能以推測或擬制之方法，
    以為裁判基礎。而認定犯罪事實所憑之證據，包括直接證據
    與間接證據。無論直接或間接證據，其為訴訟上之證明，須
    於通常一般之人均不致有所懷疑，可得確信其為真實之程度
    者，始可據為有罪之認定。最高法院30年上字第816 號、40
    年臺上字第86號及76年臺上字第4986號分別著有判例。
三、公訴人認被告施純仁、應秀珍均涉有上開重利犯行，無非係
    以告訴人周小飛、郁飛桃之指訴、證人葉文琴之證述及告訴
    人周小飛簽發之本票影本11紙（見99年度偵字第18670 號偵
    查卷第53頁至第56頁）為其主要論據。另公訴人認被告施純
    仁涉有上開傷害犯行，則以證人即告訴人邢益春之指述及臺
    北市立聯合醫院和平院區診字第809866號診斷證明書（見99
    年度偵字第21755 號偵查卷第8 頁）為其依憑。訊據被告施
    純仁固坦承有借款給周小飛、郁飛桃、葉文琴等3 人，及於
    前揭時、地，與告訴人邢益春發生爭執之事實，惟堅決否認
    有何重利、傷害犯行，辯稱：伊沒有向周小飛等3 人收取重
    利，而被告應秀珍跟伊和周小飛等3 人間之借款沒有關係，
    是伊借給他們的。又伊沒有撞擊告訴人邢益春的腹部，當天
    伊連他的身體都沒有碰到，而告訴人邢益春所受的傷是自己
    在往派出所路上邊走邊用手抓腹部所造成等語。另被告應秀
    珍於本院審理時亦堅決否認有何重利犯行，以伊沒有借錢給
    周小飛、郁飛桃、葉文琴，只有周小飛欠伊會錢，而伊與郁
    飛桃、葉文琴沒有金錢往來，被告施純仁借錢給他們，伊並
    不知道等語置辯。辯護人則為被告2 人辯護以周小飛、郁飛
    桃、葉文琴係主動向被告施純仁提出預扣利息，而其等把被
    告應秀珍拖下水，是因為有人告訴其等告重利，就可以不用
    還錢，另證人周小飛、郁飛桃、葉文琴、邢益春前後於警詢
    、偵查、原審所述都有矛盾不實之情，且依證人周小飛等3
    人所述，借款時應無急迫輕率的情形，不符合重利罪要件等
    語。
四、關於證據能力之說明：刑事訴訟法第308 條規定：「判決書
    應分別記載其裁判之主文與理由；有罪之判決並應記載犯罪
    事實，且得與理由合併記載。」，同法第310 條第1 款規定
    ：「有罪之判決書，應於理由內分別情形記載左列事項：一
    、認定犯罪事實所憑之證據及其認定之理由。」，及同法第
    154 條第2 項規定：「犯罪事實應依證據認定之，無證據不
    得認定犯罪事實。」揆諸上開規定，刑事判決書應記載主文
    與理由，於有罪判決書方須記載犯罪事實，並於理由內記載
    認定犯罪事實所憑之證據及其認定之理由。所謂認定犯罪事
    實所憑之「證據」，即為該法第154 條第2 項規定之「應依
    證據認定之」之「證據」。職故，有罪判決書理由內所記載
    認定事實所憑之證據，即為經嚴格證明之證據，另外涉及僅
    須自由證明事項，即不限定有無證據能力之證據，及彈劾證
    人信用性可不具證據能力之彈劾證據。在無罪判決書內，因
    檢察官起訴之事實，法院審理結果，認為被告之犯罪不能證
    明，而為無罪之諭知，則被告並無檢察官所起訴之犯罪事實
    存在，既無刑事訴訟法第154 條第2 項所規定「應依證據認
    定之」事實存在。因此，判決書僅須記載主文及理由，而理
    由內記載事項，為法院形成主文所由生之心證，其論斷僅要
    求與卷內所存在之證據資料相符，或其論斷與論理法則無違
    ，通常均以卷內證據資料彈劾其他證據之不具信用性，無法
    證明檢察官起訴之事實存在，所使用之證據並不以具有證據
    能力之證據為限，是以本件被告2 人既經本院認定應受無罪
    之諭知，本判決即不再論述所援引有關證據之證據能力，合
    先敘明。
五、經查：
（甲）被告施純仁、應秀珍被訴重利部分：
（一）附表編號1部分：
（１）證人周小飛於警詢中陳稱：其向被告2 人借款30次左右，
      最早是94年7 月開始，以其所有之臺灣旅行證當作抵押，
      借5 萬元，利息10分，預扣1 個月利息5,000 元，所以拿
      4 萬5,000 元，本金已於96年5 月付清，總共利息支付1
      萬元，往後陸續以其所有之臺灣旅行證當作抵押，向被告
      2 人借款5 萬至30萬元，利息每月10至30分，借錢時先預
      扣第1 個月利息5,000 元至9 萬元，其總共向被告2 人借
      款約200 萬元，本金已還170 萬元，尚積欠30萬元，利息
      總共支付300 萬元左右等語（見99年度偵字第18670 號偵
      查卷第29頁反面至第30頁）；於檢察官訊問時乃結證稱：
      其自95年間開始向被告2 人借款，有借有還，利息10分、
      30分都有，第一次借款3 萬元、第2 次5 萬元，當時收10
      分利息，每天收300 元利息，最近一次借款是去年（即98
      年5 月）等語（見同上偵卷第67頁至第68頁）；後於原審
      審理時則結證稱：其向被告2 人借過10幾次，被告將其大
      陸通行證押了5 年，98年2 月26日向被告借30萬元，98年
      4 月15日借20萬元，98年7 月9 日借款40萬元等語（見原
      審卷第60頁反面至第62頁）。觀諸證人周小飛前揭證述，
      足見其就全部借款之次數、第一次借款之時間、金額、所
      質押之證件及最近一次借款之時間等節，陳述前後並非相
      合，其指述顯非無瑕疵，則證人周小飛所述是否屬實，尚
      非無疑，要難以其有瑕疵之指述，遽以採為認定被告2 人
      有公訴人所指重利犯行之依憑。至卷附告訴人周小飛簽發
      之本票影本11紙，僅足證明被告2 人與告訴人周小飛確有
      金錢借貸關係，亦尚無足執以為被告2人不利之認定。
（２）況按重利罪之成立，係以乘人急迫、輕率或無經驗貸以金
      錢或其他物品，而取得與原本顯不相當之重利為要件，故
      苟未乘人急迫、輕率或無經驗，縱取得與原本顯不相當之
      重利，仍難令負重利罪責（最高法院85年度台上字第4382
      號判決意旨參照）。而佐以證人周小飛於原審審理時結證
      稱：（你借這個錢是拿去賭博，還是欠賭債，拿去還賭債
      ？）我是拿去賭博；（你在跟被告2 人借錢之前，有無跟
      其他人借過錢？）就是跟巫雪琴借過2 次，1 個10萬，1
      個5 萬；（你借的40萬元如何還清？）我大陸的家人10萬
      元、10萬元寄過來，還有跟朋友借，已經還清等語（見原
      審卷第62頁反面- 第63頁、第66頁），足見證人周小飛向
      被告2 人借錢是為了拿去賭博使用，並非用以償還何具急
      迫性之賭債，且其亦有向被告以外之他人借款的經驗，而
      其在大陸的家人尚有能力寄錢過來協助其清償債務，是無
      從認被告2 人有何乘證人周小飛急迫、輕率或無經驗而貸
      以金錢之情事。
（二）附表編號2部分：
      證人葉文琴於警詢中證稱：其於96年5 月、96年6 月5 日
      及97年8 月26日向被告2 人借過3 次錢，都是借10萬元，
      利息10分，都是先預扣1 萬元，分別於96年5 月、96年6
      月及97年9 月各還清本金，利息均各支付1 萬元，其主要
      是跟被告施純仁聯絡等語（見同上偵卷第22頁反面至第23
      頁）；於檢察官訊問時乃結證稱：其向被告應秀珍借過好
      幾次錢，最起碼有5 、6 次，10萬元拿1 萬元利息，有時
      候會拿8 千元，1 個月1 期，都有先預扣等語（見同上偵
      卷第66頁）；而於原審審理時則結證稱：其是向被告應秀
      珍借錢，總共借3 次，每次借錢1 年左右就還完了，第1
      次借3 萬元、第2 次借5 萬元、第3 次借3 萬元，3 萬元
      利息扣3 千元，5 萬元利息扣5 千元等語（見原審卷56頁
      至第57頁），然經原審質以其上開警詢之陳述，證人葉文
      琴始改稱：其借款為10萬元，還了7 萬元，剩下3 萬元，
      5 萬元部分亦同等語（見原審卷第58頁）。是見證人葉文
      琴就其向何位被告借錢即借錢之對象、借款之次數、金額
      及還款情形之證述，均前後不一，具有明顯之瑕疵，故證
      人葉文琴所述是否屬實，尚非無疑，復無其他證據可資佐
      證，自難以其有瑕疵之證述，即認定被告2 人有何重利犯
      行。況證人葉文琴於原審審理時亦結證稱：其高中畢業，
      在大陸時是在啤酒廠上班，其如果跟被告應秀珍錢不到錢
      ，就不借了，或是跟別人借等語（見原審卷第57頁），執
      此，亦難認被告2 人有何乘證人葉文琴急迫、輕率或無經
      驗而貸以金錢之情事。
（三）附表編號3 部分：
      證人郁飛桃於警詢中陳稱：其共向被告應秀珍借款2 次，
      第1 次是97年5 月份，借10萬元，先預扣1 萬元利息，每
      月付利息1 萬元，至98年9 月份無力繳納，始未再繳納，
      本金尚未清償，共繳納利息17萬元，第2 次是約98年7 、
      8 月左右，借10萬元，先預扣1 萬元利息，以日日會方式
      還款，前20天每天付3 千元，後10天每天付4 千元，本金
      還7 萬元後，因無力清償，所餘3 萬元由其老公以每天50
      0 元代為清償，至98年11月還清等語（見同上偵卷第26頁
      至第27頁）；於檢察官訊問時乃結證稱：其共向被告施純
      仁借款2 次，1 次是10萬元，1 次是6 萬元，都是98年間
      借的，10萬元是其自己還清，6 萬元是其老公幫其還的，
      被告應秀珍沒有處理過債務等語（見同上偵卷第69頁）；
      而於原審審理時則結證稱：其跟被告施純仁認識時借了10
      萬元，後來又借過6 萬、5 萬，因其愛賭，所以又陸陸續
      續借很多次，第一次借款是跟被告應秀珍借的等語（見原
      審卷第99頁反面及第100 頁），然經原審質以其上開警詢
      及偵查中之陳述，證人郁飛桃始改稱：其在偵查中講的不
      實在，是被告應秀珍要其這樣講，在警局中講的才是實在
      等語（見原審卷第100 頁至第101 頁），嗣又改稱：其於
      審理時講的是真話，在警局中講2 次是因為不好意思等語
      （見原審卷第102 頁反面）。觀以證人郁飛桃前揭證述情
      節，足見證人郁飛桃就其向何位被告借錢即借錢之對象、
      借款之次數、金額及還款情形之陳述，前後反覆不一，其
      證述顯有相當之瑕疵，自無從遽以信實，復無其他證據可
      資佐證，尚難以其有瑕疵之證述，遽為被告2 人不利之認
      定。況證人郁飛桃於原審審理時亦證稱：其在警詢中所稱
      剛從大陸來台，因大陸家裡急需用錢，一時急迫才跟被告
      應秀珍借錢，並非實在，其愛賭博，所以借了又還，還了
      又借，其有跟2 、3 個人借過錢，其外婆之借款是8 分利
      ，家裡寄過來的錢不用利息等語（見原審卷第102 頁至第
      103 頁）。而依證人郁飛桃所述，堪認其借錢是為了拿去
      賭博，且有向被告以外之他人借款的經驗，其在大陸的家
      人亦有能力寄錢過來協助其清償債務，是亦難認被告2 人
      有何乘證人郁飛桃急迫、輕率或無經驗而貸以金錢之情事
      。
（乙）被告施純仁被訴傷害部分：
（一）證人邢益春於警詢中指述：伊打電話報警中，被告施純仁
      要離開，用右手肘撞擊伊左腹部，造成伊左腹部擦傷瘀血
      等語（見99年度偵字第21755 號卷第5 、6 頁），復於偵
      查中陳稱：當時伊打電話報警，因為伊當時站在門口旁打
      電話，被告施純仁要離開，他就用手肘打伊的腹部等語（
      見同上偵查卷第81頁），然於原審審理時，證人邢益春當
      庭示範當天遭被告施純仁毆打之情形為「被告施純仁面對
      告訴人邢益春，欲從告訴人邢益春左方通過，以左手肘向
      側邊（非向前）撞擊告訴人邢益春左側左肋骨下緣，然後
      告訴人邢益春以手碰施純仁一下，施純仁就回來沒有出去
      」，而證人邢益春並回答辯護人之詰問，確定上開所載為
      當天發生之情形，惟經辯護人質以其所示範之動作核與警
      詢中之陳述不符時，證人邢益春始重新示範該情形為「被
      告施純仁面對告訴人邢益春，欲從告訴人邢益春左方通過
      ，告訴人邢益春以右手撥被告施純仁的左手，被告施純仁
      就轉身以右手肘向後撞擊告訴人邢益春旁邊的肋骨下緣」
      （見原審卷第71頁），是見證人邢益春就被告施純仁當時
      所行進時之動線及使用之手，兩次示範之情形均明顯不同
      ，況縱前揭證人邢益春第二次示範情節核與其於警詢時所
      陳一致，然依證人邢益春上開證詞，可知當時被告施純仁
      要離開現場，而觀以證人邢益春第二次示範情節，被告施
      純仁係先轉身後，再以右手肘向後撞擊告訴人邢益春旁邊
      的肋骨下緣，亦尚與被告施純仁當時行進動線方向未合。
      是以告訴人邢益春上開所述是否與事實相符，已非無疑，
      尚難遽採。
（二）再者，卷附聯合醫院和平院區診斷證明書係記載告訴人邢
      益春受有左腹擦傷瘀血（12x12cm ）之傷害（見同上偵查
      卷第8 頁），而所謂擦傷係指人體皮膚經外力摩擦後，導
      致皮膚表層損傷、表皮剝落、小出血點或組織液滲出之情
      形，且依上開診斷證明書記載之傷勢範圍為12x12cm ，衡
      非一般人之手肘範圍，執此，上開傷害已難認係腹部遭手
      肘撞擊所致，復參酌告訴人邢益春於原審審理時亦結證稱
      ：被施純仁撞擊後，沒有破皮，當時伊穿一件薄薄的T 恤
      等語在卷（見原審卷第73頁），益見上開診斷證明書之記
      載核與證人邢益春之證述，無從認以相合。從而，縱使被
      告施純仁有以手肘撞擊告訴人邢益春之左腹部之行為，亦
      無法認定告訴人邢益春所受上開傷害即為被告施純仁以手
      肘撞擊所造成。
（三）至上開診斷證明書1 紙，僅能證明案發當日告訴人邢益春
      受有左腹擦傷瘀血之傷害一情，尚無法據之逕認上開傷害
      係遭被告基於傷害人身體之犯意，徒手撞擊所致。
（四）證人馮連平雖於原審審理時亦證稱其當天有見到被告施純
      仁用手肘撞告訴人邢益春之腰部云云（見原審卷第68頁）
      ，然證人馮連平當庭示範當天告訴人邢益春遭被告施純仁
      毆打之情形為「被告施純仁站在告訴人邢益春的右側，面
      對告訴人邢益春，以右手肘往側面（非往前面）撞擊告訴
      人邢益春右腰部一下」（見原審卷第68頁反面），核與證
      人邢益春上開證述及上開診斷證明書所載均非相合，自無
      足據之為被告施純仁不利之認定。
（丙）綜上所述，檢察官所舉事證，尚無從說服本院形成被告施
      純仁、應秀珍均有重利犯行及被告施純仁確有傷害犯行之
      心證，復無其他積極事證足以證明被告施純仁、應秀珍有
      檢察官所指之犯行，揆諸前開法條規定及判例意旨，自應
      均為被告施純仁、應秀珍無罪之諭知。
六、原審以本件依公訴人所提證據，尚不足認定被告施純仁、應
    秀珍有何重利之犯行，及被告施純仁有何傷害告訴人邢益春
    之犯行，而認尚未達於通常一般之人均不致有所懷疑之有罪
    確信心證，基於無罪推定之原則，自不能為被告2 人有罪之
    認定，此外，復查無其他積極證據足資證明被告2 人確有公
    訴人所指之犯行，而均為無罪之諭知，經核洵無違誤。檢察
    官上訴意旨略以：（一）供述前後不一部分：證人周小飛等
    人為大陸籍人士，講話有嚴重的口音，學歷亦均不高，對於
    文字的使用非常不精確，甚或句子完全沒有組織之情，可以
    庭訊錄音得知，故於審理時即花費相當多的時間確定其真意
    ，警詢及偵查時亦必當如此。而就是因為警詢及偵訊未經交
    互詰問，所記錄之證言未必真的已確定真意，或已「全部」
    述明事實，故而刑事訴訟法才在審理階段設立交互詰問制度
    ，從而證人的證言，本應採用審理時之證言。至於警詢及偵
    訊之證述內容，則是作為彈劾證人之用，換言之，是作為審
    理時詰問人直接質疑證人，並要求證人陳述為何與先前陳述
    不一致之用，若檢辯雙方未據以彈劾，在辯護人已於準備程
    序否定其證據能力的情況下，該等警、偵訊筆錄就已經被排
    除於審理程序之外，法院當然不可再做為判決之基礎。本件
    經查：辯護人業於準備程序中否定證人等在審判外陳述之證
    據能力，於訊問證人周小飛時，檢辯雙方亦均在攻防利息之
    計算、支付、借錢目的、出借人別等情事，並未對借錢的次
    數、第一次借錢的時間等有何攻防，法官亦未質疑，則原審
    判決逕以前後不一為理由率認證人周小飛等之證言不可信，
    實屬「嚇一跳判決」（國內學者稱「突襲性裁判」），除不
    符刑事訴訟法關於證據能力之規定外，亦未予證人澄清、說
    明的機會，不符程序上正當法律程序的要求。（二）支票11
    紙部分：並非僅足證明雙方有金錢借貸關係，尚足以與證言
    互佐，證明被告等均先扣重利利息而既遂，及借貸次數之多
    已非證人能清楚記憶借貸次數、時間、地點等細節。（三）
    急迫、輕率、無經驗部分：急迫、輕率、無經驗是三個不同
    的構成要件，原審判決將之視為一個構成要件從而未分別論
    述，已屬適用法規錯誤。刑事上復無適用衡平法則中「不潔
    手抗辯」的餘地，不能因為被害人有道德上之瑕疵（如在不
    公開場所賭博）或另涉刑責（如在公開場所賭博），就逕認
    被害人非屬急迫、非屬輕率、非屬無經驗，據此，原審判決
    逕以證人等借錢是為了拿去賭博、還賭債等理由，即認本件
    無急迫、輕率、無經驗的情形，即屬適用法規錯誤。（四）
    傷害部分：證人邢益春於審理中，即說明二次示範不一致的
    理由，原審判決置此不論，即謂其二次示範不同從而全部不
    可信，恐怕高估一般人的記憶能力而有違經驗法則。此外，
    若被告施純仁意欲傷害邢益春，為使邢益春受較大的傷害，
    當然更可能用肘擊，而非僅是右手往前攻擊，右手往前攻擊
    才反而比較可能是為脫離現場的正當防衛動作，則除原審判
    決逕認被告施純仁是意欲脫離現場而非傷害邢益春已有預斷
    之嫌外，認為被告施純仁不會肘擊部分已屬適用不存在的經
    驗法則。末者，肘擊當然會造成擦傷瘀血，醫師也未必是拿
    著字典開立診斷證明書，原審判決認肘擊不會造成擦傷除有
    率斷之嫌外，此部分未曾於審理中質疑並令被害人說明，亦
    屬「嚇一跳」之理由。（五）綜上所述，原審認事用法既有
    上開違誤，爰依法提起上訴，請將原判決撤銷，更為適當合
    法之判決等語。惟按證據之取捨與證據之證明力如何，均屬
    事實審法院得自由裁量、判斷之職權，茍其此項裁量、判斷
    ，並不悖乎通常一般人日常生活經驗之定則或論理法則，又
    於判決內論敘其何以作此判斷之心證理由者，即不得任意指
    摘其為違法。茲原判決已詳敘就卷內證據調查之結果，而為
    綜合判斷、取捨，認檢察官所提前揭各項證據不足採為證明
    被告施純仁、應秀珍均有其所指上開重利犯行及被告施純仁
    有上開傷害犯行，其得心證的理由已說明甚詳，且所為論斷
    從形式上觀察，亦難認有違背經驗法則、論理法則，或有其
    他違背法令之情形，自不容任意指為違法。而據前揭理由四
    關於證據能力之說明，本件被告2 人既經原審認定應受無罪
    之諭知，則縱辯護人已於原審準備程序否定證人周小飛等人
    於警詢、偵查陳述之證據能力，該等警、偵訊筆錄仍非不得
    作本件判決所使用之證據，而上訴意旨指稱法院當然不可以
    之再做為判決之基礎，尚有誤會。且因告訴人之告訴，係以
    使被告受刑事訴追為目的，是其陳述是否與事實相符，自應
    調查其他證據以資審認。倘被害人之陳述無瑕疵，且就其他
    方面調查亦與事實相符，即足採為科刑之基礎。反之，其陳
    述尚有瑕疵，在未究明前，則不得採為論罪科刑之根據，否
    則難認為適法。最高法院52年臺上字第1300號及61年臺上字
    第3099號分別著有判例。然查，公訴人就被告2 人所涉關於
    附表2 、3 即被害人葉文琴、郁飛桃部分之重利犯行，僅提
    出被害人葉文琴、郁飛桃之指述為據，則揆諸上開判例意旨
    ，已難執以被害人葉文琴、郁飛桃之唯一指述，作為被告2
    人論罪科刑之基礎，況被害人周小飛、葉文琴、郁飛桃等人
    之前後陳述，亦分別有上揭瑕疵存在，詳如前述，自無法採
    為對被告2 人論罪科刑之基礎，更不得執以上開支票11紙，
    認定尚足以與告訴人周小飛等人證言互佐，證明被告2 人均
    先扣重利利息而既遂，及借貸次數之多已非證人能清楚記憶
    借貸次數、時間、地點等細節，而逕認定被告2 人有公訴人
    所指之重利犯行，且公訴人據告訴人周小飛等人之指述，所
    指被告2 人所涉前揭犯罪事實（即如附表所示），其中就被
    害人周小飛、葉文琴、郁飛桃分別向被告2 人借款時間、地
    點、金額、次數，約定及實際給付之利息等節，均未能具體
    指明，當無法從上訴意旨上開所指認定本件犯罪事實，並對
    被告2 人論罪科刑。至上訴意旨固指原審判決逕以證人等借
    錢是為了拿去賭博、還賭債等理由，即認本件無急迫、輕率
    、無經驗的情形，屬適用法規錯誤云云，惟觀諸原審判決理
    由之記載，可知原審並無僅以證人周小飛等人所借款項係為
    賭博、清償賭償為由，即認定被告無乘證人周小飛等人急迫
    、輕率或無經驗而貸以金錢之情事，尚有衡以證人周小飛等
    人是否有向他人借款之經驗、其等大陸家人是否有能力寄錢
    過來協助清償債務等節，執此，顯見原審判決要無上訴意旨
    所指上情，上訴意旨此部分所指難認有據。再者，上訴意旨
    指稱原審判決逕認被告施純仁是意欲脫離現場而非傷害邢益
    春已有預斷之嫌，且認為被告施純仁不會肘擊部分屬適用不
    存在的經驗法則，另原審判決認肘擊不會造成擦傷亦有率斷
    之嫌等語，乃對於原審取捨證據及判斷其證明力職權之適法
    行使，仍持己見為不同之評價，而指摘原判決不當，並未進
    一步提出積極證據以實其說。從而，檢察官提起本件上訴，
    仍執前開情詞為爭執，自難認有理由，應予以駁回。
據上論斷，應依刑事訴訟法第368條，判決如主文。
本案經檢察官陳玉珍到庭執行職務。
中    華    民    國   100    年    8     月    25    日
            刑事第十二庭  審判長法  官  蔡永昌
                                法  官  蔡新毅
                                法  官  王美玲
以上正本證明與原本無異。
不得上訴。
                                書記官  蔡儒萍
中    華    民    國   100    年    8     月    25    日
附表：
┌──┬────┬─────────┬────┬────┐
│編號│被害人  │借款時、地及金額  │借款利息│擔保物品│
├──┼────┼─────────┼────┼────┤
│  1 │周小飛  │自95年間起至98年5 │每月利息│簽發同借│
│    │        │月間止，在臺北市萬│10分至30│款金額之│
│    │        │華區○○路與長沙街│分不等  │本票及交│
│    │        │口某處，陸續借款3 │        │付臺灣旅│
│    │        │萬元至10萬元不等之│        │行證件  │
│    │        │金額。            │        │        │
├──┼────┼─────────┼────┼────┤
│  2 │葉文琴  │先後於96年5月間某 │每月利息│同上    │
│    │        │日、96年6月5日及97│10分    │        │
│    │        │年8月26日，在上址 │        │        │
│    │        │處，借款10萬元。  │        │        │
├──┼────┼─────────┼────┼────┤
│  3 │郁飛桃  │於98年間，在上址處│同上    │簽發同借│
│    │        │，先後借款10萬元及│        │款金額之│
│    │        │6萬元。           │        │本票    │
└──┴────┴─────────┴────┴────┘